臺灣高等法院刑事判決　　　　　　　　95年度上訴字第4381號
上　訴　人
即　被　告　甲○○
指定辯護人　本院公設辯護人　周君穎
上列上訴人因違反槍砲彈藥刀械管制條例案件，不服臺灣板橋地
方法院95年度訴字第1731號，中華民國95年10月11日第一審判決
（起訴案號：臺灣板橋地方法院檢察署95年度偵字第10923號）
，提起上訴，本院判決如下：
    主  文
原判決撤銷。
甲○○未經許可，製造可發射子彈具有殺傷力之改造手槍，累犯
，處有期徒刑伍年肆月，併科罰金新臺幣拾萬元，罰金部分如易
服勞役以新臺幣壹仟元折算壹日。扣案具有殺傷力仿FN廠1910型
半自動手槍製造之改造手槍（含彈匣壹個，槍枝管制編號為0000
000000號）壹支沒收。
    事  實
一、甲○○前於民國89年、91年間分別因違反違反毒品危害防制
    條例，先後經原審法院及臺灣桃園地方法院法院，判處有期
    徒刑5月，如易科罰金以300元折算1日，及有期徒刑7月確定
    後，接續執行，於92年3月31日縮短刑期執行完畢。
二、甲○○明知非經主管機關許可，不得擅自製造可發射子彈具
    有殺傷力之槍枝，竟基於製造具有殺傷力槍枝之犯意，先於
    93年7月間，在臺北縣新莊市鴻金寶大樓內某道具模型商店
    ，以新臺幣（下同）5千元之代價，購買仿FN廠1910型半自
    動手槍製造之手槍1支，並自臺北縣林口鄉某鐵工廠處取得
    一貫通之鐵管，其後即於同年12月間某日，在其桃園縣桃園
    市○○○街186號6樓住處，將上開鐵管切鋸磨製成土造槍管
    ，再以塑鋼土將該土造槍管換裝於上開槍枝上，改造成可發
    射子彈具有殺傷力之手槍（含彈匣1個，管制編號為0000000
    000號）。嗣其於94年2月6日晚上8時許，駕駛車號0323-DM
    號自用小客車，行經臺北縣林口鄉○○○街7號前，遇警臨
    檢攔查時，當場為警於其駕駛座旁之置物箱內，查扣得上開
    改造手槍，因而始悉上情。
三、案經臺北縣政府警察局新莊分局報請臺灣板橋地方法院檢察
    署檢察官偵查起訴。
    理  由
一、本院準備程序訊據上訴人即被告甲○○坦承於上開時、地，
    購買上開仿造手槍，並將該槍枝換裝自行切鋸磨製之鐵管等
    情，惟矢口否認有製造可發射子彈具殺傷力槍枝之犯意，辯
    稱：我是因拆解該仿造手槍時，原槍管遺失，才另外撿拾鐵
    管，以塑鋼土黏接，該槍枝並無殺傷力云云。辯護人於原審
    及本院為被告辯護稱：被告並無製造有殺傷力槍枝之犯意，
    本件鑑定機關刑事警察局、法務調查局鑑定時均係以性能檢
    驗法，僅憑肉眼檢視，就鑑定槍枝發射子彈威力、速度及對
    人體產生傷害之依據均未說明，其鑑定結果殊顯率斷，實難
    據以論據被告犯行；本案槍枝經鑑定其槍枝板機機構，部分
    機件組裝錯置，無法操作，顯見本件槍枝危害性非常低云云
    。
二、經查：
  (一)前開事實，業據被告於檢察官訊問時，供認有於上開時地購
    買本件扣案仿造手槍，並切鋸磨製土造鐵管，換裝於該槍枝
    之事實不諱（見94年偵字第3332號卷第28頁、95年偵字第10
    923號卷第6頁），復有扣案改造手槍1枝足資佐證。而扣案
    仿造手槍先後送經內政部警政署刑事警察局、法務部調查局
    鑑定，結果均認送鑑改造手槍係由仿FN廠1910型半自動手槍
    製造之槍枝，換裝土造金屬槍管改造而成之改造手槍，機械
    性能良好，依其結構及材質強度，可擊發適用之子彈，認具
    殺傷力；本院審理中，再將該改造手槍送請內政部警政署刑
    事警察局以實際試射法鑑定，結果為：前揭送鑑1支改造手
    槍（槍枝管制編號為000000000 0號），填裝適用子彈（彈
    頭直徑約8.1mm，重約4.36公克，底火片約2.5片為發射火藥
    ），經實際試射，測得鋼珠速度為71公尺/秒，換算其動能
    為10.99焦耳，單位面積動能為21.33焦耳/平方公分，已超
    過足以穿入人體皮肉層之彈丸單位面積動能20焦耳/平方公
    分，此分別有內政部警政署刑事警察局94年11月1日刑鑑字
    第0940153645號槍彈鑑定書、法務部調查局95年8月10日調
    科參字第09500366290號鑑定通知書，及內政部警政署刑事
    警察局96年1月24日刑鑑字第0960000152號函在卷可稽（見
    95年偵字第5911號卷第9至11頁、原審卷第46頁、本院卷第
    34頁）。
  (二)被告另辯稱：因遺失原槍管，才撿拾鐵管切鋸磨製換裝，並
    無改造具殺傷力槍枝之犯意云云。惟觀諸扣案槍枝換裝之土
    造金屬槍管，係經細密磨製而可與扣案槍枝結構吻合密接，
    若非有原槍管零件可資仿製，又如何可仿造出如此密接吻合
    之槍管；且衡諸被告上述磨製槍管換裝之情，亦實難謂無改
    造具殺傷力槍枝之犯意，是被告辯稱原槍管遺失僅換裝等詞
    ，顯不可採。又被告及其原審辯護人另辯稱：扣案槍枝實際
    上無法擊發子彈，上開鑑定單位均未經實際試射，鑑定結果
    不足為證云云。然按槍枝是否能擊發子彈而具有殺傷力，除
    依「實際試射」作為鑑定方式之外，鑑定機關如憑其特別之
    專業技能知識、經驗，以送鑑槍枝之材質、結構等性能檢視
    方法鑑定，而其鑑定意見陳述亦符經驗法則與論理法則，並
    無矛盾或不合常理之處，則其鑑定結果即非不能採信。扣案
    槍枝鑑定機關，即內政部警政署刑事警察局、法務部調查局
    ，均係就槍彈鑑定方面具有專業人員之鑑定機關，素有公信
    力，而該等鑑定機關之鑑定書，既詳載鑑定之方法及其結果
    ，且就本件扣案槍枝，為一致之鑑定結果，已實堪認扣案之
    改造手槍，確係可發射子彈具有殺傷力之改造手槍。況本院
    審理期間，將扣案槍枝送請內政部警政署刑事警察局，以實
    際試射法鑑定結果，亦認確具殺傷力，業如前述，是被告及
    其辯護人前揭所辯，亦不足為採。至公設辯護人於本院審理
    時，雖為被告辯護稱︰本案槍枝經鑑定其槍枝板機，部分機
    件組裝錯置，無法操作，顯見本件槍枝危害性非常低云云，
    惟查︰本案槍枝其板機機構，雖確有部分機件組裝錯置之情
    形，然若將其板機錯置之機件重新組裝修正，即能恢復應有
    性能，而仍具殺傷力乙情，業據法務部調查局鑑定詳實在卷
    ，並有務部調查局95年8月10日調科參字第09500366290號鑑
    定通知書附卷可稽（見原審卷第46頁），則公設辯護人所主
    張，仍不足據為有利被告認定。
  (三)是本件事證已明確，被告犯行堪以認定，應依法論科。
三、新舊法比較：
    查被告行為後，刑法於94年1月7日修正通過、於94年2月2日
    公布，於95年7月1日施行。按行為後法律有變更者，適用行
    為時之法律，但行為後之法律有利於行為人者，適用最有利
    於行為人之法律，現行刑法第2條第1項訂有明文。經查：
  (一)被告換裝槍管改造手槍之行為被查獲後，槍砲彈藥刀械管制
    條例第8條、第11條，於94年1月26日經修正公布，同年月28
    日生效，原第11條條文刪除，該條文原規範之其他可發射子
    彈具有殺傷力之各式槍砲，移至同條例第8條，而與鋼筆槍
    等槍枝列於同一法條處罰。修正前之該條例第11條第1項係
    規定：「未經許可，製造、販賣或運輸第4條第1項第1款所
    稱其他可發射金屬或子彈具有殺傷力之各式槍砲者，處5年
    以上有期徒刑，併科新臺幣1千萬元以下罰金」；修正後同
    條例第8條第1項規定：「未經許可，製造、販賣或運輸鋼筆
    槍、瓦斯槍、麻醉槍、獵槍、空氣槍或第4條第1項第1款所
    定其他可發射金屬或子彈具有殺傷力之各式槍砲者，處無期
    徒刑或5年以上有期徒刑，併科新臺幣1千萬元以下罰金」。
    比較新舊法，行為後之法律並非有利於行為人，依刑法第2
    條第1項前段之規定，自應以修正前之舊法有利於被告，自
    應適用修正前槍砲彈藥刀械管制條例第11條第1項之規定論
    處。
  (二)刑法第33條第5款有關罰金之最低數額部分，刑法分則編各
    罪所定罰金之貨幣單位原為銀元，修正前刑法第33條第5款
    規定：「罰金：（銀元）1元以上」，而銀元與新臺幣間之
    折算，依現行法規所定貨幣單位折算新臺幣條例規定，以銀
    元1元折算新臺幣3元；修正後刑法第33條第5款則規定：「
    罰金：新臺幣1,000元以上，以百元計算之」；經比較新舊
    法之規定，修正後刑法第33條第5款所定罰金之最低數額，
    較之修正前提高，自以修正前刑法第33條第5款之規定有利
    於被告。
  (三)關於易服勞役之折算標準，修正前刑法第42條第2項前段規
    定：「易服勞役以1元以上3元以下折算1日」，又據修正前
    罰金罰鍰提高標準條例第2條前段規定，就其原定數額提高
    為100倍折算1日，則本件被告行為時之易服勞役折算標準，
    應以銀元300元折算1日，即新臺幣900元折算1日；修正刑法
    第42條第3項前段規定：「易服勞役以新臺幣1千元、2千元
    或3千元折算1日」，是以，比較修正前後之易服勞役折算標
    準，以修正後之規定，較有利於被告，則依刑法第2條第1項
    後段規定，適用修正後刑法第42條第3項前段規定，定罰金
    易服勞役之折算標準。
  (四)關於累犯之規定，於有期徒刑執行完畢後5年內，故意再犯
    本件有期徒刑以上之罪，不論依修正前刑法第47條或修正後
    刑法第47條第1項之規定，均構成累犯，對本件被告等而言
    並無有利或不利之情形，不生新舊法比較之問題，應逕依現
    行刑法第47條第1項之規定，論以累犯，並加重其刑（最高
    法院95年度台上字第5589號判決參照）。
  (五)至於沒收之規定，刑法第38條第2項、第3項，係將「犯人」
    修正為「犯罪行為人」，僅為純文字修正，無新舊法比較適
    用之問題，亦應依一般法律適用原則，適用裁判時法。
四、核被告所為，係犯修正前之槍砲彈藥刀械管制條例第11條第
    1項之非法製造具殺傷力槍枝罪。起訴意旨認犯修正後之槍
    砲彈藥刀械管制條例第8條第1項之罪，起訴法條，容有未洽
    。被告所犯製造槍枝前，製造主要組成零件槍管之行為，為
    製造槍枝之部分行為，其製造槍枝後之持有該槍枝行為，亦
    為製造行為所吸收，均不另論罪。又被告有事實欄一所載之
    犯罪科刑及執行情形，有本院被告全國刑案紀錄表在卷可稽
    ，被告前受有期徒刑執行完畢，於5年以內故意再犯本件有
    期徒刑以上之罪，為累犯，應依修正刑法第47條第1項累犯
    之規定，加重其刑。
五、原審認被告罪證明確，予以論罪科刑，固非無見。惟查︰被
    告行為後，刑法關於易服勞役之折算標準，亦經修正，比較
    修正前、後之易服勞役折算標準，應以修正後之規定，較有
    利於被告，原審判決，雖已為新舊法之比較適用，惟竟仍誤
    依修正前刑法第42條第2項之規定，諭知如易服勞役以新臺
    幣900元即銀元300元折算1日，尚有未洽。被告上訴意旨，
    否認犯罪，雖無足取。惟原判決既有上揭可議，自應由本院
    予以撤銷改判。爰審酌被告持有具殺傷力之槍枝危害社會治
    安，被告雖未持以犯罪，惟其改造槍枝且持有之行為，即潛
    在具相當程度之危險性，及被告犯罪所用之手段、改造槍枝
    僅一支，犯罪後否認犯行之態度及等一切情狀，量處有期徒
    刑5年4月，併科罰金新台幣10萬元，罰金部分易服勞役諭知
    以新台幣1000元之折算1日。另扣案之改造槍枝（含彈匣1個
    ）為違禁物，依刑法第38條第1項第1款規定，宣告沒收。至
    被告為警查獲時，尚扣得玩具槍枝底火帽1盒，經核與本件
    犯罪無涉，爰不予宣告沒收，附此敘明。
五、被告經合法傳喚，無正當之理由不到庭，爰不待其陳述，逕
    行判決。
據上論斷，應依刑事訴訟法第369條第1項前段、第364條、第299
條第1項前段、第371條，修正前槍砲彈藥刀械管制條例第11條第
1項、刑法第11條前段、第2條第1項、第47條第1項、第42條第3
項、第38條第1項第1款，判決如主文。
本案經檢察官鄭銘謙到庭執行職務。
中　　華　　民　　國　　96　　年　　4 　　月　　25　　日
　　　　　　　　　刑事第十三庭  審判長法　官  曾  德  水
　　　　　　　　　　　　　　　　　    法　官  林  婷  立
　　　　　　　 　 　　　　　　　　　　法　官  王  炳  梁
以上正本證明與原本無異。
如不服本判決，應於收受送達後十日內向本院提出上訴書狀，其
未敘述上訴之理由者並得於提起上訴後十日內向本院補提理由書
（均須按他造當事人之人數附繕本）。
                                      書記官  廖  逸  柔
中　　華　　民　　國　　96　　年　　4 　　月　　25　　日
附錄本案論罪科刑法條全文：
修正前之槍砲彈藥刀械管制條例第11條第1項：
未經許可，製造、販賣或運輸第4條第1項第1款所稱其他可發射
金屬或子彈具有殺傷力之各式槍砲者，處5年以上有期徒刑，併
科新臺幣1千萬元以下罰金。
